【裁判字號】    99,簡上,767
【裁判日期】    990729
【裁判案由】    詐欺
【裁判全文】
臺灣板橋地方法院刑事判決             99年度簡上字第767號
上  訴  人  丙○○
即  被  告
上列上訴人即被告因詐欺案件，不服本院99年度簡字第4478號，
中華民國99年5 月24日第一審簡易判決（檢察官聲請簡易判決處
刑案號：99年度偵字第11553 號），提起上訴，本院管轄之第二
審合議庭認不應以簡易判決處刑，改依通常程序自為第一審判決
如下：
    主  文
原判決關於丙○○部分撤銷。
丙○○部分公訴不受理。
    理  由
一、聲請簡易判決處刑意旨略以：被告丙○○依一般社會生活之
    通常經驗，本可預見提供其申請之銀行帳戶予不相識之人使
    用，可能幫助詐欺集團作為犯罪之用，竟仍不違反其本意，
    基於幫助他人詐欺財物之犯意，而於民國98年間某日在不詳
    地點，將其所申請使用之永豐商業銀行股份有限公司民安分
    行帳號00000000000000號帳戶（下稱永豐銀行帳戶）之金融
    卡（附密碼）交付年籍姓名不詳之人，供該人所屬之詐騙集
    團使用。嗣該詐欺集團成員於取得上開帳戶後，意圖為自己
    不法之所有，於98年9 月6 日20時10分許，撥打電話予乙○
    ○，佯稱係郵局員工，告知乙○○網路購物重複扣款，需至
    自動櫃員機操作退款云云，致其陷於錯誤，而於同日晚上，
    依該詐欺集團成員之指示至高雄縣鳳山市之新富郵局，操作
    自動櫃員機，匯款新臺幣（下同）29,989元至被告上開帳戶
    內。後經乙○○發覺有異並報警處理，始悉上情，因認被告
    涉犯刑法第30條第1 項、第339 條第1 項之幫助詐欺取財罪
    嫌等語。
二、按不起訴處分已確定者，非有發現新事實、新證據，或有刑
    事訴訟法第420 條第1 項第1 款、第2 款、第4 款或第5 款
    所定得為再審原因之情形者，不得對於同一案件再行起訴，
    刑事訴訟法第260 條定有明文。又案件曾為不起訴處分或撤
    回起訴，而違背前開規定再行起訴者，應諭知不受理之判決
    ，並得不經言詞辯論為之，刑事訴訟法第303 條第4 款、第
    307 條亦有明定。
三、經查，被告預見提供帳戶予姓名不詳之人使用，極易為該姓
    名不詳之人用來詐騙匯款，仍不違背其本意，基於幫助詐欺
    取財之不確定故意，於98年9 月初某日，在不詳地點，將其
    永豐銀行帳戶之提款卡及密碼710922號，提供與姓名不詳之
    詐欺集團成員使用，而容任他人使用本件帳戶以詐騙財物。
    嗣該詐欺集團成員取得該帳戶資料後，即基於意圖為自己不
    法之所有，於98年9 月6 日18時44分許，撥打電話向林麗敏
    佯稱其網路購物簽收錯誤，須依指示操作更正云云，致林麗
    敏陷於錯誤，依指示先於同日19時45分許，以其所有之玉山
    商業銀行提款卡，匯款12,123元至前揭帳戶內；復於同日20
    時48分許及20時49分許，提領2 萬元及3 千元現金後，另在
    臺北縣板橋市某永豐銀行分行自動櫃員機，將前開領得現金
    合計2 萬3 千元再存入上述帳戶等事實，經臺灣板橋地方法
    院檢察署檢察官偵查後認犯罪嫌疑不足，於99年2 月25日以
    98年度偵字第33546 號為不起訴處分確定（下稱前案），有
    前揭案號之不起訴處分書及臺灣高等法院被告前案紀錄表等
    件在卷足稽。再查，被告於本院訊問時表示記載有如前密碼
    之永豐銀行帳戶提款卡，正係伊於98年9 月前後遺失之物，
    凡此抗辯適與其於所涉前案中之陳詞全相吻合，而為該案檢
    察官採認為最終不起訴處分之論據理由，又本案檢察官前向
    本院簡易庭聲請簡易判決處刑之上開幫助詐欺取財犯行，與
    前案被告經質移送之相關所為部分，事實上復無任何出入之
    處，至兩案被害人雖非同一，惟此亦僅為詐欺正犯前後行為
    有異之區隔要素，惟對被告而言，其經兩案指涉之幫助犯罪
    事實既無二致，自應認係同一訴訟物體，而屬刑事訴訟法第
    260 條所稱之同一案件（最高法院52年臺上字第1048號判例
    意旨供參），準此，本案檢察官聲請簡易判決處刑之事實核
    已為上開不起訴處分之效力所及，檢察官於無刑事訴訟法第
    260 條之情形下，即不得再對同一事實再行起訴。綜上，檢
    察官於99年4 月26日另就前揭被告之同一犯罪事實向本院簡
    易庭聲請簡易判決處刑，於99年5 月18日始行繫屬，有臺灣
    板橋地方法院檢察署99年5 月18日甲○慎日99偵11553 字第
    15427 號函附卷足憑，而聲請簡易判決處刑書並未載明有何
    發見新事實或新證據，或有刑事訴訟法第420 條第1 項第1
    款、第2 款、第4 款或第5 款所定得為再審原因之情事，或
    第5 款所定得為再審原因之情形，是原對被告聲請簡易判決
    處刑部分於法顯有未合，應改循通常程序並依刑事訴訟法第
    303 條第4 款規定，逕為不受理之判決。
四、按對於簡易判決之上訴，準用刑事訴訟法第3編第1章及第2
    章之規定，管轄第二審之地方法院合議庭受理簡易判決上訴
    案件，應依通常程序審理，其認案件有刑事訴訟法第452條
    之情形者，應撤銷原判決，逕依通常程序為第一審判決，此
    為法院辦理刑事訴訟簡易程序案件應行注意事項第14項所明
    定。本案就被告部分既經應為不受理判決，則檢察官對其聲
    請簡易判決處刑，顯不合刑事訴訟法第449 條所定得以簡易
    判決處刑之案件，爰撤銷原審判決，並依同法第452 條之規
    定改依通常程序，及該法第307 條規定不經言詞辯論自為第
    一審判決。
據上論斷，應依刑事訴訟法第455條之1第3項、第452條、第369
條第1 項前段、第364 條、第303 條第4 款、第307 條，判決如
主文。
中    華    民    國    99    年    7     月    29    日
                  刑事第六庭審判長  法  官  胡堅勤
                                    法  官  林家賢
                                    法  官  盧軍傑
上列正本證明與原本無異。
如不服本判決，應於判決送達後10日內敘明上訴理由，向本院提
出上訴狀 (應附繕本) ，上訴於臺灣高等法院。其未敘述上訴理
由者，應於上訴期間屆滿後20日內向本院補提理由書「切勿逕送
上級法院」。
                                    書記官  周玉茹
中    華    民    國    99    年    7     月    30    日

司法院資訊處製作；財團法人民間司法改革基金會備份。
